臺灣花蓮地方法院刑事簡易判決　　　　 100年度玉簡字第52號
聲　請　人　臺灣花蓮地方法院檢察署檢察官
被　　　告　方榮元
　　　　　　陳志強
　　　　　　邱永昌
　　　　　　吳哲彬
上列被告因詐欺等案件，經檢察官聲請以簡易判決處刑（99年度
偵字第5838、6041號），本院判決如下：
    主  文
方榮元共同犯意圖營利聚眾賭博罪，處有期徒刑肆月，如易科罰
金，以新臺幣壹仟元折算壹日。又共同犯詐欺取財未遂罪，處有
期徒刑肆月，如易科罰金，以新臺幣壹仟元折算壹日；扣案如附
表所示之物及現金新臺幣貳萬元均沒收。應執行有期徒刑陸月，
如易科罰金，以新臺幣壹仟元折算壹日。緩刑參年，並應於本判
決確定之日起壹年內，向公庫支付新臺幣玖萬元；扣案如附表所
示之物及現金新臺幣貳萬元均沒收。
陳志強共同犯意圖營利聚眾賭博罪，處有期徒刑參月，如易科罰
金，以新臺幣壹仟元折算壹日。又共同犯詐欺取財未遂罪，處有
期徒刑參月，如易科罰金，以新臺幣壹仟元折算壹日；扣案如附
表所示之物及現金新臺幣貳萬元均沒收。應執行有期徒刑肆月，
如易科罰金，以新臺幣壹仟元折算壹日。緩刑參年，並應於本判
決確定之日起壹年內，向公庫支付新臺幣陸萬元；扣案如附表所
示之物及現金新臺幣貳萬元均沒收。
邱永昌共同犯意圖營利聚眾賭博罪，處有期徒刑參月，如易科罰
金，以新臺幣壹仟元折算壹日。又共同犯詐欺取財未遂罪，處有
期徒刑參月，如易科罰金，以新臺幣壹仟元折算壹日；扣案如附
表所示之物及現金新臺幣貳萬元均沒收。應執行有期徒刑肆月，
如易科罰金，以新臺幣壹仟元折算壹日。緩刑參年，並應於本判
決確定之日起壹年內，向公庫支付新臺幣陸萬元；扣案如附表所
示之物及現金新臺幣貳萬元均沒收。
吳哲彬共同犯意圖營利聚眾賭博罪，累犯，處有期徒刑參月，如
易科罰金，以新臺幣壹仟元折算壹日。又共同犯詐欺取財未遂罪
，累犯，處有期徒刑參月，如易科罰金，以新臺幣壹仟元折算壹
日；扣案如附表所示之物及現金新臺幣貳萬元均沒收。應執行有
期徒刑肆月，如易科罰金，以新臺幣壹仟元折算壹日。緩刑參年
，並應於本判決確定之日起壹年內，向公庫支付新臺幣肆萬元；
扣案如附表所示之物及現金新臺幣貳萬元均沒收。
    犯 罪 事 實 及 理 由
一、吳哲彬前因偽造文書案件，經臺灣士林地方法院以94年度簡
    字第175 號判處有期徒刑4月確定，於民國95年3月19日縮刑
    期滿執行完畢（構成累犯）。
二、詎吳哲彬仍不知悔改，復與方榮元、陳志強及邱永昌共同基
    於意圖營利供給賭博場所、聚眾賭博之集合犯意，先自99年
    11月中某日起，以花蓮縣玉里鎮某處作為賭博處所，並由方
    榮元提供天九牌、骰子等賭具，而聚集不特定多數人在該處
    賭博財物，賭博方式係由方榮元、陳志強及邱永昌輪流做莊
    ，以天九牌比點數大小論輸贏，藉此與賭客對賭財物，而由
    吳哲彬負責把風及接送賭客等事宜，復自99年11月21日起至
    99年11月22日止，將賭博場地移往由方榮元所承租花蓮縣玉
    里鎮○○路○ 段83之2號1樓，續以上開方式聚眾賭博。其等
    另基於意圖為不法所有之犯意聯絡，於99年11月23日晚間某
    時許，由方榮元提供背面標註記號之天九牌及針孔攝影機等
    電子儀器，並於邱永昌身上安裝針孔攝影機、無線電接收器
    ，莊家陳志強則配戴線圈、接收器、無線聽筒，而由方榮元
    躲藏於該址2樓 ，以電子儀器接收針孔攝影機所攝錄之影像
    後，再將各賭客底牌利用無線麥克風通知莊家陳志強，由陳
    志強於與賭客對賭時決定押注金額，並判斷要贏哪個賭客，
    以此方式著手為詐賭之行為，吳哲彬則負責把風及接送賭客
    等事宜，惟因設備問題，陳志強於對賭時，未能順利收到收
    到方榮元所傳送之訊息，因而未能詐得財物。嗣經警據報後
    前往進行搜索，扣得如附表所示之詐賭工具，及自陳志強身
    上扣得詐賭所用之現金新臺幣（下同）20,000元、於牌桌毯
    子下扣得現金2,000 元，並於牌桌上扣得賭客莊錦照所有之
    1,000 元（另經警以違反社會秩序法為沒入處分）、賭客潘
    銀忠所有之 200元（另經警以違反社會秩序法為沒入處分）
    。案經花蓮縣警察局玉里分局報告臺灣花蓮地方法院檢察署
    檢察官偵查後聲請簡易判決處刑。
三、本件證據除引用檢察官聲請簡易判決處刑書（如附件）之記
    載外，並增加「被告方榮元、邱永昌、陳志強、吳哲彬於本
    院調查時之自白」、 「如附表所示之扣案物、扣案現金23,
    200元」，及補充說明如下：
(一)被告方榮元雖辯稱僅在花蓮縣玉里鎮○○路 ○段83之2號1樓
    開設賭場，惟本件被告等人先於99年11月中某日起提供花蓮
    縣玉里鎮某處作為賭博場所，並以天九牌比點數大小之方式
    聚眾賭博，之後隨即將賭博場所移往花蓮縣玉里鎮○○路 ○
    段83之2 號等事實，業據證人即被害人謝瑞雄於本院調查時
    證稱：伊於11月中去的是另一個賭場，也是在玉里鎮，當天
    綽號「龍眼」（即方榮元）之人就告訴伊要換地方了等語（
    見本院卷第31頁 ）證述明確（見本院卷第30-34頁），檢察
    官聲請簡易判決處刑書僅記載被告等人提供後者作為賭博場
    地，容有誤會。
(二)又檢察官聲請簡易判決處刑書認被告等人自99年11月間某日
    至99年11月23日止提供賭博場所，並與賭客對賭時，係以詐
    賭之方式為之，使賭客陷於錯誤而參與賭博等語，惟查：
  1.證人謝瑞雄於警詢、本院調查時證稱：伊於11月中前往賭博
    ，最後一次是在99年11月22日，賭場是由方榮元主持，伊自
    己輸了現金3、4萬元，再向方榮元借4 萬、38萬賭資，都輸
    光了，於是在99年11月20日晚上開1張4萬元玉溪農會乙票，
    11月23日中午又開了2 張面額各22萬之玉溪農會甲票給方榮
    元，後來伊在電視上看到關於被告等人的新聞後，覺得他們
    有詐賭，才跑去報案，警察有說他們有機器，伊自己並沒有
    看到耳機及其他機器，卷附照片上所拍攝扣案的器材，伊也
    沒有看過，報案後幾天被告等人就把票還給伊，要與伊和解
    ，但沒有說為何要跟伊和解，也沒說他們有作弊等語（見警
    二卷第3-6頁、本院玉簡卷第32-33頁），則證人謝瑞雄僅懷
    疑被告等人有詐賭，並未親眼見到被告等人於其參與賭博時
    ，有對其詐欺取財之情事，是尚難僅因證人謝瑞雄於99年11
    月間某日及99年11月22日賭博輸錢，而認均係被告等人詐賭
    所致，亦難據此而認被告等人於99年11月22日以前均有著手
    為詐賭之情事。
  2.花蓮縣警察局玉里分局於99年11月23日21時接獲線報，稱有
    人於花蓮縣玉里鎮○○路○段83之2號，開設賭場邀集居民聚
    賭，並利用針孔攝影機詐賭，經警於同日21時30分許實地勘
    查，見巷口無端可疑車輛進入，附近有人把風，以電子掃描
    器偵測，確實收到電子影像訊號詐賭之情事，遂進入現場搜
    索，當時電子設備儀器都是開著的，如果該些電子儀器沒有
    開，電子掃描器無法便偵測到等情，此有花蓮縣警察局99年
    11月25日偵查報告、本院電話紀錄及電子掃描器所接收之電
    子影像光碟在卷可參 （見本院急搜卷第14-15頁、玉簡卷第
    45頁），足見被告等人於99年11月23日當日確已開啟上開電
    子設備並著手為詐欺取財之犯行。
  3.然被告方榮元於本院調查時供稱：當日沒有什麼輸贏等語（
    見本院調查卷第66頁），而被告陳志強於本院調查時供稱：
    伊當日帶1萬多元到賭場，方榮元另外給伊1萬元，並叫伊背
    線圈跟帶磁鐵，帶磁鐵是為了聽資訊，不過剛開始只有聽到
    「有沒有聽到」等話，並沒有聽到其他東西等語（見本院卷
    第73-74），復觀諸當日其他賭客，除莊錦照稱當日輸了800
    元、證人劉昭德稱當日輸了 2,000元外，其餘證人均表示當
    次沒有輸錢 （見偵卷第81-84頁），而證人莊錦兆於本院調
    查時證稱：伊當日有輸有贏，且輸贏不大，贏的次數比較多
    等語（見本院卷第68-69頁） ，及證人劉昭德於本院調查時
    證稱 ：伊每次押注200、300元，有時會押注500元，忘記總
    共押注了幾次，大部分是輸錢等語（見本院卷第72頁），均
    表示當日有輸有贏，且其等所輸之金額亦非鉅額，則上開賭
    客當日所輸之金額，是否為被告邱永昌接收被告方榮元所提
    供之訊息後，而刻意操作所致，亦非無疑；再者，警方自被
    告陳志強之身上扣得現金20,000元，反較其所稱攜帶共 20,
    000餘元至現場為少 ，是被告方榮元辯稱當日並無詐得財物
    ，應非無據。而檢察官復未具體指陳被告等人因詐賭而獲得
    之財物為何及若干，是尚難認定被告等人當次詐賭已達既遂
    之階段。
四、按佯為設局聚賭，實為從事詐財，所為顯非賭博行為，應不
    成立賭博罪責 （最高法院84年度台上字第497號判決意旨參
    照）。是核被告4人自99年11月中旬某日起至99年11 月22日
    止提供賭場並聚眾賭博之犯行 ，均犯刑法第268條前段、後
    段之意圖營利供給賭博場所罪、意圖營利聚眾賭博罪；於99
    年11月23日當日設局詐賭之犯行，均犯同法第339條第3項、
    第1 項之詐欺取財未遂罪。其等間就上開犯行具犯意聯絡及
    行為分擔，均為共同正犯。按刑事法若干犯罪行為態樣，本
    質上原具有反覆、延續實行之特徵，立法時既予特別歸類，
    定為犯罪構成要件之行為要素，則行為人基於概括之犯意，
    在密切接近之一定時、地持續實行之複次行為，倘依社會通
    念，於客觀上認為符合一個反覆、延續性之行為觀念者，於
    刑法評價上，即應僅成立一罪；學理上所稱「集合犯」之職
    業性、營業性或收集性等具有重複特質之犯罪均屬之，例如
    經營、從事業務、收集、販賣、製造、散布等行為概念者（
    最高法院95年度台上字第1079號、96年度台上字第172號 、
    96年度台上字第1500號判決意旨參照）。被告等人自99年11
    月中旬某日起至99年11月22日止，反覆多次意圖營利供給賭
    博場所、聚眾賭博行為，犯罪行為甚屬密集，顯見被告於行
    為之初基於營利之意圖為之，本質上具有反覆性，於刑法評
    價上，應認係集合犯，均僅成立一罪。其等於同一時段觸犯
    意圖營利供給賭博場所罪、意圖營利聚眾賭博罪，為想像競
    合犯，應依刑法第55條之規定，從一重之意圖營利聚眾賭博
    罪處斷。又其等所犯意圖營利聚眾賭博罪及詐欺取財未遂罪
    ，犯意各別，行為互殊，應予分論併罰。又被告等人雖已著
    手於詐欺取財行為之實行，惟既尚未生犯罪之結果，而屬未
    遂犯，爰均依刑法第25條第2 項規定減輕其刑。又被告吳哲
    彬前因偽造文書案件，經臺灣士林地方法院以94年簡字第17
    5號判處有期徒刑4 月確定，於95年3月19日縮刑期滿執行完
    畢，此有臺灣高等法院被告前案紀錄表在卷可按，是其受前
    開徒刑執行完畢後，5 年以內故意再犯本案有期徒刑以上之
    數罪，均為累犯，應依刑法第47條第1 項之規定加重其刑，
    並先加後減之。聲請簡易判決處刑意旨認被告等人自99年11
    月中旬某日起至同月23日亦犯詐欺取財既遂罪，惟被告99年
    11月23日當日並未詐得財物，應屬未遂，惟因罪名相同，僅
    行為態樣有既遂及未遂之分，本院自毋庸變更檢察官所引用
    之法條（最高法院87年度台上字第3234號判決意旨參照）；
    且亦無證據證明被告自99年11月中旬某日起至同月22日期間
    有詐欺取財之犯行，而99年11月23日其等所犯者為詐欺取財
    未遂罪，亦不另構成意圖營利聚眾賭博罪，本應就此些部分
    均為無罪之諭知，惟因聲請簡易判決處刑意旨認此些部分與
    前開本院判決詐欺取財未遂及意圖營利聚眾賭博罪有罪部分
    ，均有實質上一罪關係，爰不另為無罪之諭知。
五、爰審酌被告等人，不思正途獲取金錢，藉提供賭博場所、器
    具及與他人賭博，及詐賭之方式圖獲財物，經營賭場之期間
    不長，各人所為之分工，犯後均坦承犯行，態度尚可，並與
    被害人達成和解等一切情狀，各量處如主文所示之刑，及定
    應執行刑，並均諭知易科罰金之折算標準。又查被告方榮元
    前因傷害案件，經本院以91年度玉簡字第15號判處有期徒刑
    3月確定，於92年6月19日易科罰金執行完畢；被告邱永昌前
    因詐欺案件，經本院以89年度易字第692號判處有期徒刑3月
    確定，緩刑3 年，嗣緩刑期滿，緩刑之宣告未經撤銷，是其
    刑之宣告失其效力，視為未曾因故意犯罪受有期徒刑以上刑
    之宣告；被告吳哲彬則因偽造文書案件，經臺灣士林地方法
    院以94年簡字第175 號判處有期徒刑4月確定，於95年3月19
    日縮刑期滿執行完畢，並於執行完畢或赦免後，5 年以內未
    曾因故意犯罪受有期徒刑以上刑之宣告；被告陳志強未曾因
    故意犯罪受有期徒刑以上刑之宣告乙節，此有臺灣高等法院
    被告前案紀錄表4 份在卷可參，其等因一時失慮而罹刑章，
    經此次刑之宣告，應知警惕而無再犯之虞，本院認其等所受
    宣告之刑，以暫不執行其刑為當，均予以宣告緩刑3 年，用
    啟自新，並考量被告等人因守法觀念薄弱而觸法，為使其等
    於緩刑期間保持良好品行，及斟酌其等之犯罪情節，依刑法
    第74條第2項第4款之規定，命被告方榮元於本判決確定之日
    起1年內，向公庫支付9萬元，被告陳志強、邱永昌於本判決
    確定之日起1年內，分別向公庫支付新臺幣6萬元，被告吳哲
    彬於本判決確定之日起1年內，向公庫支付新臺幣4萬元，以
    玆警惕。
六、扣案如附表所示之物，均為被告方榮元所有，並為本件共同
    詐欺取財未遂所用之物，依責任共同之原則，均應依刑法第
    38條第1項第2款規定宣告沒收。扣案現金共23,200元，其中
    自被告陳志強身上所取出之現金20,000元，為其與被告方榮
    元所有，並供99年11月23日當日共同詐欺取財未遂所用之物
    ，應依刑法第38條第1項第2款規定宣告沒收；自牌桌毯子下
    扣得之現金2,000 元，並無證據證明係被告等人詐欺取財所
    用或所得之物，其餘1,200 元為賭客莊錦照、潘銀忠所有，
    並經花蓮縣警察局以違反社會秩序維護法規定處分沒入，爰
    均不另為沒收之諭知。
七、依刑事訴訟法第449條第1項、第450條第1項、第454條第2項
    ，刑法第28條、第268條、第339條第3項、第1項、第25條第
    2項第47條第1項、第41條第1項前段、第51條第5款、第74條
    第1項第1款、第 2款、第2項第4款、第38條第1項第2款，刑
    法施行法第1條之1，逕以簡易判決處刑如主文。
八、如不服本件判決，得自收受送達之日起10日內，向本院提起
    上訴。（須附繕本）。
中    華    民    國   100    年    8     月    11    日
                  玉里簡易庭    法  官 吳育汝
上列正本證明與原本無異。
如對本判決不服，應於送達後10日內，向本院提出上訴狀（應抄
附繕本）告訴人或被害人如對於本判決不服者，應具備理由請求
檢察官上訴，其上訴期間之計算係以檢察官收受判決正本之日期
為準。
中    華    民    國   100    年    8     月    11    日
                                書記官
附錄論罪科刑法條：
刑法第268條：
意圖營利，供給賭博場所或聚眾賭博者，處 3年以下有期徒刑，
得併科3千元以下罰金。
刑法第339條：
意圖為自己或第三人不法之所有，以詐術使人將本人或第三人之
物交付者，處5年以下有期徒刑、拘役或科或併科1千元以下罰金
。
以前項方法得財產上不法之利益或使第三人得之者，亦同。
前二項之未遂犯罰之。
附表
┌──┬────────┬─────┬───────────┐
│編號│名稱            │數量      │備註                  │
├──┼────────┼─────┼───────────┤
│ 1  │天九牌          │1副       │                      │
├──┼────────┼─────┼───────────┤
│ 2  │發報器          │1組       │                      │
├──┼────────┼─────┼───────────┤
│ 3  │線圈發報器      │2組       │                      │
├──┼────────┼─────┼───────────┤
│ 4  │備用電池        │2組       │                      │
├──┼────────┼─────┼───────────┤
│ 5  │螢幕（監視器）  │1台       │                      │
├──┼────────┼─────┼───────────┤
│ 6  │密錄發報器      │1組       │                      │
├──┼────────┼─────┼───────────┤
│ 7  │骰子            │16粒      │                      │
├──┼────────┼─────┼───────────┤
│ 8  │延長線          │1組       │                      │
├──┼────────┼─────┼───────────┤
│ 9  │天線（發報器）  │1組       │                      │
├──┼────────┼─────┼───────────┤
│ 10 │變壓器          │1組       │                      │
├──┼────────┼─────┼───────────┤
│ 11 │麥克風（含支架）│1組       │                      │
├──┼────────┼─────┼───────────┤
│ 12 │小麥克風        │1組       │                      │
├──┼────────┼─────┼───────────┤
│ 13 │耳機（磁鐵）    │5個       │                      │
├──┼────────┼─────┼───────────┤
│ 14 │耳扒            │1支       │挖取耳機用。          │
└──┴────────┴─────┴───────────┘